臺灣彰化地方法院民事判決
109年度訴字第352號
原      告  台灣電力股份有限公司彰化區營業處

法定代理人  陳据湖  
訴訟代理人  林添財  
            陳建良律師                   
被      告  慈一企業股份有限公司

法定代理人  陳玠良  
訴訟代理人  趙惠如律師                       
上列當事人間請求損害賠償事件，本院於民國111年8月4日言詞
辯論終結，判決如下：
    主  文
原告之訴及假執行之聲請均駁回。 
訴訟費用由原告負擔。
    事  實  及  理  由
壹、程序方面：
　　原告台灣電力股份有限公司彰化區營業處之法定代理人於起
    訴時原為陳阿勝，嗣於訴訟繫屬中變更為陳据湖，有台灣電
    力股份有限公司民國110年4月29日電人字第11000102157號
    函可證（見本院卷第359頁），並據陳据湖具狀聲明承受訴
    訟（見本院第357頁），核無不合，應予准許。
貳、實體方面： 
一、原告主張：
  ㈠被告為原告之高壓需量電力用戶，兩造間存有供電契約，契
    約內容詳載於原告公告之「營業規則」（108年2月18日修正
    名稱為「營業規章」）及電價表。原告在被告申請用電地址
    「彰化縣○○鄉○○村○○路0段000巷0號」之廠房外圍牆內，裝
    設電表（電號為00-00-0000-00-0，下稱系爭電表）。依據
    遠端監控發現，系爭電表C相電流於107年7月26日至7月31日
    間發生異常狀況，自動讀表時有3次顯示無電流流入電表；
    自107年8月1日凌晨起至107年10月1日凌晨止，則持續顯示
    電表C相電流為0或趨近0；然自107年10月1日下午起則恢復
    正常。經原告派員於107年10月31日至上開用電地址進行稽
    查顯示，電表外箱封印鎖及中層板封印鎖，均有遭撬開再偽
    裝封回跡象，測試開關電源側電流線3S脫落，浮接於電源側
    電壓線P1接頭（P1電壓線仍鎖固於P1電壓接頭），使流入電
    表電流減少，造成電表無法正確計量，構成營業規則第95條
    第1項第5款所定竊電（108年2月18日修訂後改列為第42條第
    3款，並改稱「違規用電」）行為。
  ㈡上開3S電流線應係遭人為外力拉扯斷裂，復接上後又再扯落，並非線路自然脫落，否則3S電流線不可能越過相鄰3L線路及其擋板，而浮接P1線路接頭上，且於107年10月1日又重新接線，而使電表C相電流恢復正常，復於同年月31日原告派員稽查時脫落。系爭電表設置在被告公司圍牆範圍內，實難想像不相干之人有破壞電表線路，而致電表計量失準之必要。且原告對被告所供應之電力為高壓電力，供電線路具相當危險性，倘於供電當中有無關之第三人於配電箱隨意加工，比流器甚至會因此爆炸，當不至有第三人甘冒此風險，為如此加工之行為。而原告除自身用電外，並將廠房分租與第三人，按其自行裝置各戶之分電表向其承租戶收取電費，故被告向原告短繳電費，卻仍按分電表所顯示實際用電量向承租戶收取電費，明顯因短繳電費而受有利益。被告係本件竊電不法利益之唯一獲利者，依經驗法則，損壞線路者應為被告代理人或使用人，爰依兩造間供電契約之法律關係，即營業規章第94條、第95條第1項第5款、第96條、第97條（108年2月18日修訂後改列為第42條第3款、第43條第1項、第44條）及民法第224條等規定，請求被告給付原告自107年7月26日起至107年10月1日止，因無法正確計量，所受短收電費之損害賠償及懲罰性違約金共計新臺幣（下同）1,112,000元（其中約定損害賠償額為695,000元，係按被告申請用電之契約容量即230千瓦，區別夏月、非夏月、尖峰、半尖峰、週六半尖峰、離峰時間計價，扣除原告已向被告收取之電費後以1倍計算；懲罰性違約金為417,000元，係以0.6倍計算）等語，並聲明：㈠被告應給付原告1,112,000元，及自起訴狀繕本送達翌日起至清償日止，按週年利率5％計算之利息。㈡願准供擔保，請准宣告假執行。　　
二、被告則以：
  ㈠系爭電表相關導線均有鏽蝕現象，黑色導線3S電流線接頭位
    置掉落，為通電自然熔融現象，係因年久鏽蝕自然脫落，無
    任何人為外力介入。系爭電表設置在被告公司外牆上，無任
    何防護措施，任何人皆得靠近，縱有人為破壞，是否為被告
    之代理人或使用人所為尚屬可疑。原告於107年7月間即發現
    電表有異常現象，卻遲至107年10月31日始進行稽查，就本
    件損害之發生亦與有過失。
  ㈡原告就其實際損害額並未具體表明，且原告請求之懲罰性違
    約金係以被告申請用電容量之最高流量作為計算基準，而被
    告將廠房分租使用，每間工廠用電時間並非均處於最高狀況
    ，以最高流量計算違約金，實屬過高等語置辯，並聲明：①
    原告之訴及假執行之聲請均駁回。②如受不利之判決，願供
    擔保，請准免為假執行。
三、兩造不爭執事項：
  ㈠兩造訂有供電契約，被告為原告「高壓需量電力用戶」，申
    請用電地址為「彰化縣○○鄉○○村○○路0段000巷0號」（下稱
    系爭廠房），裝設電表電號為「00-00-0000-00-0」，契約
    容量為230千瓦，電價計算方式為三段式時間電價。
  ㈡原告之營業規則及電價表，亦為兩造間供電契約之規範。
  ㈢系爭電表裝置在系爭廠房之外圍牆內。
  ㈣原告於102年5月27日為被告換裝智慧型電表，並於106年8月2
    日加裝4G外掛模組，以遠端監控電表及電表箱異常情形。原
    告107年7月4日派員進行電表計量倍數測試核對，測試結果
    正常。
  ㈤依據原告遠端監控結果，系爭電表C相電流於107年7月26日至
    7月31日間發生異常狀況，自動讀表時有3次顯示無電流流入
    電表；自107年8月1日凌晨起至107年10月1日凌晨止，持續
    顯示電表C相電流為0或趨近0；自107年10月1日下午起則恢
    復正常；於107年10月31日再出現異常。 
  ㈥原告於107年10月31日派員會同被告法定代理人，至被告用電
    地址進行稽查，稽查結果顯示：測試開關電源側電流線3S脫
    落，浮接於電源側電壓線P1接頭，使流入電表電流減少，造
    成電表無法正確計量。 
  ㈦被告將系爭廠房分租，並按各戶分電表，由被告法定代理人
    陳玠良分別向承租戶收取電費。 
  ㈧原告對被告法定代理人陳玠良提起竊盜罪告訴，經臺灣彰化
    地檢署檢察官108年偵字第2546號為不起訴處分確定。 
  ㈨原告於107年8月（計費期間107年7月1日至31日）向被告收取
    電費205,684元，於107年9月（計費期間107年8月1日至31日
    ）向被告收取電費146,465元，於107年10月（計費期間107
    年9月1日至30日）向被告收取電費132,756元。 
  ㈩尚不計入被告公司用電費用，被告法定代理人陳玠良自107年
    7月至9月向承租戶收取電費，依序為218,784元、153,180元
    、139,669元。（見本院卷第292、293頁）
  自107年7月26日起至107年10月1日止，按被告申請用電之契
    約容量即230千瓦，區別夏月、非夏月、尖峰、半尖峰、週
    六半尖峰、離峰時間計價，扣除原告已向被告收取之電費後
    ，按1.6倍計算之電費為1,112,000元。
四、兩造爭執事項：
  ㈠原告主張被告有破壞電表線路之行為，使流入電表電流減少
    ，致原告自107年7月26日起至107年10月1日止無法正確計量
    ，受有短收電費之損害，得依兩造間供電契約之法律關係，
    請求被告給付損害賠償及懲罰性違約金共計1,112,000元，
    有無理由？應由何造負擔舉證責任？
  ㈡被告抗辯，原告未證明受有短收電費695,000元之損害，不得
    請求，有無理由？
  ㈢被告抗辯，原告於107年7月間發現電表異常，遲至107年10月
    31日始進行稽查，就本件損失之發生亦與有過失，是否可採
    ？
  ㈣被告抗辯，原告請求懲罰性違約金417,000元為過高，應予酌
    減，是否可採？
五、得心證之理由：
  ㈠按當事人主張有利於己之事實者，就其事實有舉證之責任，
    民事訴訟法第277條本文定有明文。是請求履行債務之訴，
    除被告自認原告所主張債權發生原因之事實外，應先由原告
    就其主張此項事實，負舉證之責任，必須證明其為真實後，
    被告於其抗辯事實，始應負證明之責任，此為舉證責任分擔
    之原則（最高法院43年台上字第377號判例意旨參照）。查
    本件原告主張被告有破壞電表線路，使電流線3S與接頭脫落
    ，並浮接於電源側電壓線P1接頭之行為，致流入電表流量減
    少，電表自107年7月26日起至107年10月1日止無法正確計量
    等情，既為被告所否認，依上開規定及說明，即應由原告就
    此有利於己之積極事實，負舉證責任。
  ㈡原告雖主張，依竊電場域使用接近性、利益歸屬原則及舉證較易之訴訟成本考量原則，由原告舉證證明係被告竊電，顯失公平，依民事訴訟法第277條但書規定，應由被告舉證係與其毫無關連且未得授意之第三人為竊電行為等語。然查，系爭電表裝設在系爭廠房外圍牆內（見兩造不爭執事項第三項），被告並將廠房分租與益典股份有限公司、惠而哲有限公司、茂田精密有限公司、固名高分子材料有限公司、翔熙實業股份有限公司、廣程不銹鋼材料股份有限公司，此有彰化縣警察局鹿港分局108年5月13日鹿警分偵字第1080008916號函可參（見本院卷第265頁），是系爭電表裝設位置，並非被告所單獨管領之範圍，而係不特定人得進出來往之區域。又原告為國內電力主要供應者，具備高度專業能力，且系爭電表及其外箱、電流線係由原告提供及安裝，用電戶及一般電工對於電表構造並不瞭解，且相關電壓數據悉由原告取得並建檔，另亦難期用電戶就其未為竊電之消極行為提出證據證明，是斟酌本件當事人間能力、待證事項與證據之距離、蒐證之困難等因素，本件違規用電事實之舉證，並無證據偏在被告一方之情形，故原告主張由其舉證證明被告為竊電行為係顯失公平，應由被告證明由無關連性之第三人為竊電行為云云，係不足採。
　㈢原告主張被告有損害封印鎖及破壞電表線路，使測試開關電
    源側電流線3S與接頭脫落，並浮接於電源側電壓線P1接頭等
    行為，固據提出電表異常讀數紀錄、用電實地調查書及現場
    照片為憑（見本院卷第75至97頁）。然依上開書證，僅足認
    定系爭電表之測試開關電源側電流線3S脫落，浮接於電源側
    電壓線P1接頭，造成電表無法正確計量等情形，尚無從判斷
    封印鎖及電表線路是否屬人為破壞所造成，更遑論得推斷係
    由被告之代表人或使用人以外力扯落3S電流線接頭所致。且
    經送財團法人金屬工業研究發展中心鑑定之結果，據該中心
    回函稱：「黑色導線前端（指脫落之3S電流線前端）及遺留
    部分銅線（指3S電流線接頭處之遺留銅線）係有熔融現象，
    其他則無從分析推導。」，有上開中心111年6月20日金企字
    第1110003324號函存卷可稽（見本院卷第405頁）。而銅之
    熔點約為1083度，是無法排除電流線3S包覆之銅線，係因負
    荷高壓電流所引發之高溫而產生熔融，始導致電流線3S斷裂
    ，而於導線前端及接頭處所遺留銅線，均發現有熔融現象。
    　　
  ㈣再者，被告所申請為高壓需量電力，且向被告承租廠房，經
    由系爭電表用電者高達6家公司，已如前述，是系爭電表於
    多數時間應均處於電流流通之狀況。又原告於107年8月（計
    費期間107年7月1日至31日）向被告收取電費205,684元，於
    107年9月（計費期間107年8月1日至31日）向被告收取電費1
    46,465元，於107年10月（計費期間107年9月1日至30日）向
    被告收取電費132,756元；尚不計入被告公司用電費用，被
    告法定代理人陳玠良自107年7月至9月向承租戶收取電費，
    依序為218,784元、153,180元、139,669元（見兩造不爭執
    事項第九、十項），則不計入被告公司用電費用，被告法定
    代理人陳玠良自107年8月至9月向承租戶溢收電費依序為13,
    100元（計算式：218,784－205,684＝13,100）、6,715元（計
    算式：153,180－146,465＝6,715）、6,913元（計算式：139,
    669－132,756＝6,913 ）。而依證人張永昌證稱：如人為將3S
    電流線扯落，會在線端位置產生高壓電，拆除的人可能會造
    成感電等語（見本院卷第436頁）。原告亦自陳被告用電係
    屬高壓用電，倘於供電當中就配電箱隨意加工，具有相當之
    危險，比流器甚至會因此爆炸等語（見本院卷第436頁），
    是衡情難認被告之代理人或使用人甘冒感電之高度生命危險
    ，而蓄意破壞電流線，以獲取僅數千元至數萬元不等之短繳
    電費利益，是無法僅憑被告為系爭電表失準之可能唯一受益
    者，即推論被告之代理人或使用人有以人為方式破壞系爭電
    表之3S電流線。是本件縱採優勢證據法則，亦難認原告就被
    告有為竊電行為之事實，已盡舉證之責。
六、綜上所述，原告未能舉證證明被告有為竊電行為，是原告依
    兩造間供電契約之法律關係，請求被告給付1,112,000元及
    及自起訴狀繕本送達翌日起至清償日止，按週年利率5％計算
    之利息，為無理由，應予駁回。又原告之訴既經駁回，其假
    執行之聲請亦失所依附，應併予駁回。
七、本件事證已臻明確，兩造其餘攻擊防禦方法及所提證據，經
    審酌後與本件判決結果不生影響，爰不另一一論述，併予敘
    明。　
八、訴訟費用負擔之依據：民事訴訟法第78條。
中　　華　　民　　國　　111 　年　　8 　　月　　25  　日
                  民事第三庭    法　官　鍾孟容
以上正本係照原本作成。
如對判決上訴，應於判決送達後20日內向本院提出上訴狀。如委
任律師提起上訴者，應一併繳納上訴審裁判費。
中　　華　　民　　國　　111 　年　　8 　　月　　29 　 日
                                書記官　張茂盛